臺灣板橋地方法院刑事判決　　　　　　 100年度訴字第1423號
公　訴　人　臺灣板橋地方法院檢察署檢察官
被　　　告　陳憲智
上列被告因違反毒品危害防制條例等案件，經檢察官提起公訴（
100年度毒偵字第2689號），本院行簡式審判程序，判決如下：
    主    文
陳憲智施用第一級毒品，累犯，處有期徒刑捌月；又施用第二級
毒品，累犯，處有期徒刑肆月。應執行有期徒刑拾壹月。
    犯罪事實
一、陳憲智前曾：(一)因違反麻醉藥品管理條例案件，經臺灣高等
    法院於民國82年8月5日以82年度上易字第3678號判處有期徒
    刑 7月確定，又因違反麻醉藥品管理條例案件，經臺灣高等
    法院以82年度上訴字第6475號判處有期徒刑5年2月，並經最
    高法院於83年 4月20日以83年度臺上字第2143號判決上訴駁
    回確定，嗣經臺灣高等法院以83年度聲字第1065號裁定應執
    行有期徒刑5年6月確定；(二)另因肅清煙毒條例案件，經本院
    以85年度訴字第2446號判處有期徒刑3年2月，嗣經臺灣高等
    法院於86年1月30日以86年度上訴字第204號判決上訴駁回確
    定；(三)另因違反麻醉藥品管理條例案件，經本院於86年11月
    17日以86年度訴字第608號判處有期徒刑6月確定，復因肅清
    煙毒條例等案件，經臺灣高等法院於87年 4月30日以87年度
    上訴字第909號分別判處有期徒刑3年6月、7月確定，再因違
    反槍砲彈藥刀械管制條例等案件，經臺灣高等法院於88年 9
    月16日以88年度上更一字第395號各判處有期徒刑2年、10月
    確定，上開5罪刑嗣經臺灣高等法院於97年5月19日以97年度
    聲字第1564號裁定分別減為有期徒刑3月、1年9月、3月又15
    日、5月，並與不應減刑之有期徒刑2年，定其應執行有期徒
    刑4年6月確定；上開(一)、(二)、(三)所示之刑接續執行，而於93
    年3月16日縮刑假釋出監併付保護管束，迨於96年11月4日保
    護管束期滿未經撤銷假釋，前揭徒刑視為執行完畢在案。
二、陳憲智復因施用第一級毒品案件，經本院以97年度毒聲字第
    686 號裁定送觀察、勒戒，並於97年8月4日入所執行，嗣因
    有繼續施用毒品之傾向，復經本院以97年度毒聲字第1962號
    裁定令入戒治處所施以強制戒治，並於98年7月2日停止戒治
    處分執畢釋放出所，且經臺灣板橋地方法院檢察署檢察官於
    98年7月13日以98年度戒毒偵字第509號案件為不起訴處分確
    定在案。詎其不知悔改，竟基於施用第一級毒品海洛因之犯
    意，於上開強制戒治執行完畢釋放後 5年內即100年3月31日
    某時許，在新北市○○區○○街89巷1號地下1樓，將海洛因
    放入注射針筒內加水混合稀釋後，再持該針筒以注射己左手
    靜脈之方式，施用海洛因 1次；復另行起意而基於施用第二
    級毒品甲基安非他命之犯意，於100年4月1日晚間8時45分為
    警採尿往前回溯 120小時內之某時許（不含受公權力拘束之
    時間），在不詳處所，將甲基安非他命放在鋁箔紙上，再用
    火燒烤該鋁箔紙而吸食所生煙氣之方式，施用甲基安非他命
    1次。嗣於同年4月1日下午6時45分許，為警在新北市○○區
    ○○街89巷1號地下1樓處查獲，經其同意採集尿液（檢體編
    號B0000000號）送驗，而悉上情。
三、案經新北市政府警察局海山分局移送臺灣板橋地方法院檢察
    署檢察官偵查起訴。
    理    由
一、本案被告陳憲智所犯均係死刑、無期徒刑、最輕本刑為三年
    以上有期徒刑以外之罪，亦非高等法院管轄之第一審案件，
    而被告於本院行準備程序中，就被訴事實皆為有罪之陳述，
    經告知簡式審判程序之旨，並聽取公訴人及被告之意見後，
    本院合議庭依刑事訴訟法第273條之1第1項規定，裁定由受
    命法官獨任進行簡式審判程序，合先敘明。
二、上揭犯罪事實，業據被告陳憲智於本院審訊時均坦白承認，
    且其於100年4月1日晚間8時45分許，同意由警所採集之尿液
    檢體（編號B0000000號），係由其親自排尿簽封捺印，其對
    採尿過程無意見等情，業據被告於警詢及偵訊時供承在卷，
    並有新北市政府警察局海山分局偵辦刑案採擷尿液檢體委驗
    單及毒品案件尿液檢體編號及姓名對照表等件存卷可據，而
    該尿液檢體經送鑑驗結果，確呈嗎啡（即海洛因主要代謝物
    ）及甲基安非他命之陽性反應，則有臺灣檢驗科技股份有限
    公司100年4月20日編號UL/2011/00000000號濫用藥物檢驗報
    告等附卷足憑，又毒品施用後於施用者尿液中可檢出之最大
    時限，受施用劑量及頻率、施用方式、飲水量多寡、個人體
    質及其代謝情況、檢測方法靈敏度等因素影響，因個案而異
    ，海洛因一般可檢出之最大時限，依文獻之記載約為施用後
    2至4日，甲基安非他命為1至5日，而海洛因服用後24小時內
    經由尿液排出量可達施用劑量之80％，甲基安非他命服用後
    24小時內，則約有施用劑量之70％排泄於尿液中，此有行政
    院衛生署管制藥品管理局92年 3月10日管檢字第0920001495
    號、97年12月31日管檢字第0970013096號函文可資參照，另
    海洛因施用入人體後，水解還原成嗎啡，再循嗎啡之代謝方
    式排出體外，已據行政院衛生署藥物食品檢驗局(73)藥檢壹
    字第 30221號函文說明綦詳，至尿液中是否含有海洛因、甲
    基安非他命或安非他命等反應，經以氣相層析質譜儀（GC／
    MS）分析方法進行確認檢驗，尿液檢體中濫用藥物或其代謝
    物之濃度高於或等於下列之濃度時，即可認定鴉片類或安非
    他命類藥物存在：(一)嗎啡：300ng/mL；(二)安非他命：50
    0ng/mL；(三)甲基安非他命：500ng/mL，且就尿液檢體中甲
    基安非他命之濃度高於500ng/mL時，其代謝物安非他命之濃
    度亦應同時等於或高於100ng/mL，方可判定為甲基安非他命
    陽性反應，此觀濫用藥物尿液檢驗作業準則第18條及前開檢
    驗報告說明至詳，復依法務部法醫研究所93年10月13日法醫
    毒字第0930003574號函文所載，海洛因經人體代謝後，在尿
    液中不會代謝產生可待因，但非法濫用之海洛因毒品在製造
    過程中常含有少量雜質乙醯可待因，乙醯可待因經人體代謝
    後，在尿液中會產生可待因，且實務上國內查獲之海洛因毒
    品內常摻有各種不同之物質，如稀釋物澱粉、興奮劑、解熱
    鎮痛劑、抗組織胺藥、支氣管擴張劑等，甚至有摻入大量可
    待因之案例，因此非法施用海洛因毒品者，在尿液中可檢出
    較大量之嗎啡成分及較少量之可待因成分。從而，本案前揭
    檢驗報告之確認檢驗係以氣相層析質譜儀分析方法進行檢驗
    ，為目前公認較為精細之檢驗方式，一般尚不致產生海洛因
    、安非他命或甲基安非他命之偽陽性反應，且就檢驗之檢體
    而言，係以分析物是否存在為準，分析結果等於或高於最低
    可檢濃度時，即稱之為陽性，是被告上開尿液檢體之確認檢
    驗結果，檢出濃度各為嗎啡：2,797ng/mL，可待因：239ng/
    mL，甲基安非他命：5,646ng/mL，安非他命：489ng/mL，均
    高於該確認結果報告之最低可檢濃度，且嗎啡濃度遠高於可
    待因之濃度，是揆諸前揭說明，已徵被告上開尿液中之海洛
    因代謝物嗎啡及甲基安非他命確皆呈陽性反應，要無疑義。
    綜上，足認被告自白與事實相符，本案事證洵屬明確，被告
    於前開時、地，確有施用海洛因及甲基安非他命之犯行，咸
    堪認定。另按毒品危害防制條例第20條、第23條將施用毒品
    之刑事處遇程序，區分為「初犯」及「5年內再犯」、「5年
    後再犯」；亦即，犯同條例第10條之罪者，檢察官應聲請法
    院裁定，令被告入勒戒處所觀察、勒戒，其期間不得逾 2月
    ，同條例第20條第1項定有明文。又依同條例第20條第2項規
    定為觀察、勒戒或強制戒治執行完畢釋放後，5年後再犯第1
    0條之罪者，適用本條前2項規定；觀察、勒戒或強制戒治執
    行完畢釋放後，5 年內再犯第10條之罪者，檢察官應依法追
    訴，同條例第20條第3項、第23條第2項則分別定有明文。查
    被告前曾因施用第一級毒品案件，經本院以97年度毒聲字第
    686 號裁定送觀察、勒戒，並於97年8月4日入所執行，嗣因
    有繼續施用毒品之傾向，復經本院以97年度毒聲字第1962號
    裁定令入戒治處所施以強制戒治，並於98年7月2日停止戒治
    處分執畢釋放出所，且經臺灣板橋地方法院檢察署檢察官於
    98年7月13日以98年度戒毒偵字第509號案件為不起訴處分確
    定乙情，有臺灣高等法院被告前案紀錄表等件在卷可按，是
    被告於前開強制戒治執行完畢釋放後，5 年內再犯本案施用
    毒品之罪，揆諸上揭規定與說明，均應依法逕予追訴處罰。
三、按海洛因、甲基安非他命分屬毒品危害防制條例第2條第2項
    第1款、第2款所明定之第一級毒品及第二級毒品，皆不得非
    法持有、施用之。核被告陳憲智施用海洛因之行為，係犯毒
    品危害防制條例第10條第 1項之施用第一級毒品罪；又其施
    用甲基安非他命之行為，則係犯同條例第10條第 2項之施用
    第二級毒品罪。公訴人對被告施用第二級毒品部分，於起訴
    書雖漏載起訴法條，惟已於起訴之事實欄中載明此部分之犯
    罪事實，本院自應予以審理。被告持有海洛因及甲基安非他
    命，嗣進而先後施用之，其持有之低度行為應各為施用之高
    度行為所吸收，均不另論罪。又被告所犯上開二罪，犯意各
    別，行為互殊，罪名有間，應予分論併罰。再被告前曾受有
    如犯罪事實一所載之論罪科刑及執行情形，有臺灣高等法院
    被告前案紀錄表等件在卷可據，其受有期徒刑之執行完畢後
    ，5 年以內故意再犯本案法定刑為有期徒刑之罪，均為累犯
    ，應各依法加重其刑。爰審酌被告不思尋求身心之正當發展
    ，前曾受有如犯罪事實一、二所載徒刑執行及機關矯治之情
    形業如上述，復因犯施用第一級毒品及第二級毒品之罪，經
    本院於100年3月31日以99年度訴字第3149號分別判處有期徒
    刑7月、3月確定，又因犯施用第一級毒品及第二級毒品之罪
    ，經本院以99年度訴字第3130號各判處有期徒刑7月、4月，
    嗣經臺灣高等法院於100年4月20日以100年度上訴字第396號
    判決上訴駁回確定，再因犯施用第一級毒品及第二級毒品之
    罪，經本院於100年8月26日以100年度訴字第998號分別判處
    有期徒刑8月、4月確定，現在監執行中等情，有卷附臺灣高
    等法院被告前案紀錄表等件可參，已見其素行尚非良善，竟
    仍不知悔改，未見其澈底根絕毒害之決心，猶分別再犯本案
    施用第一級毒品與施用第二級毒品兩罪，足見其自制力薄弱
    ，且未衷心悛悔，漠視法令之禁制，又施用毒品，非但足以
    導致個人之精神障礙與性格異常，甚至造成生命危險，而戕
    害一己之身心健康，並對社會治安與他人安全潛藏相當之危
    害，惟念及其於本案施用毒品之犯行皆僅戕害己身，於他人
    法益尚未生實際之侵害，且犯後尚知及時坦認全部犯行，態
    度非劣，兼衡酌其犯罪之動機、目的、手段、情節、行為時
    未受任何特別刺激、平日生活與家庭狀況、智識程度等一切
    情狀，各量處如主文所示之刑，並定其應執行之刑。至扣案
    之吸食器及玻璃球各 1只，被告既堅詞否認為其所有，且乏
    積極證據證明係供前揭犯罪之用，而等此物品本質上尚可供
    其他用途使用，客觀上顯難認係專供施用毒品之器具，亦非
    屬違禁物，爰均不為沒收之諭知，公訴人聲請宣告沒收，容
    有誤會，末此敘明。
據上論斷，應依刑事訴訟法第 273條之1第1項、第299條第1項前
段，毒品危害防制條例第10條第1項、第2項，刑法第11條前段、
第47條第1項、第51條第5款，判決如主文。
本案經檢察官陳世錚到庭執行職務
中    華    民    國    100   年    10    月    21    日
                  刑事第十四庭  法  官  劉正偉
上列正本證明與原本無異。
如不服本判決，應於判決送達後10日內敘明上訴理由，向本院提
出上訴狀 (應附繕本) ，上訴於臺灣高等法院。其未敘述上訴理
由者，應於上訴期間屆滿後20日內向本院補提理由書「切勿逕送
上級法院」。
                                書記官   陳慧津
中    華    民    國   100    年    10    月    24    日
附錄論罪法條全文：
毒品危害防制條例第10條：
施用第一級毒品者，處6月以上5年以下有期徒刑。
施用第二級毒品者，處3年以下有期徒刑。